臺灣橋頭地方法院民事簡易判決
111年度橋簡字第195號
原      告  吳金暢  
訴訟代理人  陳建誌律師
被      告  洪昆生  
訴訟代理人  高峯祈律師
            劉子豪律師
            廖顯頡律師
上列當事人間請求侵權行為損害賠償(交通)事件，本院於民國11
1年8月23日言詞辯論終結，判決如下：
    主  文
被告應給付原告新臺幣陸佰零壹萬陸仟捌佰玖拾貳元，及自民國
一百一十一年二月十二日起至清償日止，按週年利率百分之五計
算之利息。
原告其餘之訴駁回。
訴訟費用由被告負擔百分之八十三，餘由原告負擔。
本判決關於原告勝訴部分得假執行；但被告如以新臺幣陸佰零壹
萬陸仟捌佰玖拾貳元為原告供擔保，免為假執行。
    事實及理由
一、原告主張：被告於於民國110年5月25日12時10分許，駕駛車
    牌號碼0000-000號自小客車（下稱甲車），沿高雄市大社區
    中山路由西往東方向行駛，行經該路與常盛街交岔口時，未
    保持安全距離及車前狀況，而撞擊同向前方由連建賜所駕駛
    之車牌號碼0000-00號自小貨車之車尾（下稱乙車），致乙
    車撞擊對向由原告所騎乘之車牌號碼000-000號之普通重型
    機車（下稱丙車，此事故下稱系爭事故），原告因此受有外
    傷性腦出血、雙側多處肋骨骨折、頭皮撕裂傷、左手與雙膝
    挫傷、左手、右腳、右腰、右臀2-3度燙傷、肇因於外傷性
    腦損傷之認知障礙症（下稱系爭傷害）。原告因系爭事故受
    有附表所示損害，爰依侵權行為之法律關係提起本件訴訟。
    聲明:被告應給付原告新臺幣（下同）7,253,109元，及自起
    訴狀繕本送達翌日起至清償日止，按週年利率5%計算之利息
    。
二、被告則以:本件車禍肇事責任雖經高雄市政府交通局車輛行
    車事故鑑定委員會（下稱車鑑會）鑑定，但覆議尚在進行中
    ，故肇事責任未明，另就原告求償項目以附表所示情詞置辯
    。聲明：原告之訴駁回。
三、本院之判斷：
（一）按因故意或過失，不法侵害他人之權利者，負損害賠償責
      任；不法侵害他人之身體、健康、名譽、自由、信用、隱
      私、貞操，或不法侵害其他人格法益而情節重大者，被害
      人雖非財產上之損害，亦得請求賠償相當之金額；汽車、
      機車或其他非依軌道行駛之動力車輛，在使用中加損害於
      他人者，駕駛人應賠償因此所受之損害，民法第184條第1
      項前段、第195條第1項、第191條之2前段分別定有明文。
      又按汽車行駛時，駕駛人應注意車前狀況，並隨時採取必
      要之安全措施；汽車在同一車道行駛時，除擬超越前車外
      ，後車與前車之間應保持隨時可以煞停之距離，道路交通
      安全規則第94條第3 項、第1 項分別定有明文。
（二）原告主張之系爭事故發生經過及原告因此受有系爭傷害等
      事實，業經提出車鑑會110年11月1日高市車鑑會字000000
      00000號函所附0000000號鑑定意見書、高雄市政府警察局
      道路交通事故當事人登記聯單、道路交通事故初步分析研
      判表、義大醫療財團法人義大醫院（下稱義大醫院）診斷
      證明書為憑（本院卷第17至34頁），並有本院調閱之道路
      交通事故初步分析研判表、道路交通事故現場圖、道路交
      通事故調查報告表、道路交通事故談話紀錄表、事故現場
      照片、兩造警詢筆錄等事證可稽（本院卷第55至338頁）
      ，又依上開事證可知系爭事故實係肇因於被告駕駛甲車從
      後追撞乙車，導致乙車撞上丙車，若被告當時有注意車前
      狀況、保持安全距離，當能避免系爭事故發生，而系爭事
      故發生當時天候晴、日間自然光線、柏油路面乾燥無缺陷、
      道路無障礙物及視距良好，並無不能注意之情狀，有上開道路
      交通事故調查報告表在卷可參，被告疏未注意前揭規定，
      導致系爭事故發生，自有過失且與原告之損害有相當因果
      關係，應負賠償之責。又車鑑會上述鑑定意見認被告為肇
      事原因，原告及其他遭波及之車輛駕駛均無肇事原因亦可
      佐參（本院卷第21頁）。被告雖辯稱本件肇事責任未明云
      云，但並未提出動搖上開事證之反證，亦未就被告得減輕
      或免除肇責之理由提出具體說明，自難憑採。
（三）原告主張受有附表所示損害，經本院審酌相關事證判斷後
      ，認原告請求有理由之金額為7,757,285元（理由詳如附
      表所示）。又原告已領取強制汽車責任險給付1,740,393
      元，為原告自陳，並有存摺影本可稽（本院卷第353至354
      頁），應予扣除，此部份扣除後原告仍得請求6,016,892
      元（計算式:7,757,285-1,740,393=6,016,892）。
四、從而，原告主張被告應給付原告6,016,892元，及自起訴狀
    繕本送達翌日即111年2月12日起（本院卷第351頁）至清償
    日止，按週年利率5%計算之利息，為有理由，應予准許，逾
    此範圍之請求，則無理由，應予駁回。
五、本件原告勝訴部分係就民事訴訟法第427 條訴訟適用簡易程
    序所為被告敗訴之判決，依同法第389 條第1 項第3 款規定
    ，應依職權宣告假執行，並依同法第392 條第2 項規定，依
    職權宣告被告如預供擔保後，免為假執行。
六、本件事證已臻明確，兩造其餘主張陳述及所提之證據，經審
    酌後於本件判決結果無影響，爰不逐一論述（被告於言詞辯
    論終結後具狀部分，依民事訴訟法第196條及第221條第1項
    規定本院無從審酌，附此敘明）。
七、訴訟費用負擔之依據：民事訴訟法第79條。
中　　華　　民　　國　　111 　年　　9 　　月　　8 　　日
                  橋頭簡易庭  法      官    呂維翰
以上正本與原本相符。　　　　　　　　
如不服本判決，應於送達後20日內，向本院提出上訴狀並表明上
訴理由，如於本判決宣示後送達前提起上訴者，應於判決送達後
20日內補提上訴理由書（須附繕本）。
中　　華　　民　　國　　111 　年　　9 　　月　　8 　　日
                              書  記  官    薛如媛
附表
編號 名稱 金額 （元） 原告主張 被告答辯（本院卷第376頁） 本院判斷 1 醫藥費 17460 因系爭傷害支出之就醫費用。 不爭執。 此部分為被告所不爭執，原告請求自屬有據。 2 看護費 0000000 1、110年5月28日至同年6月18日住院期間，共21日，以每日2200元計算。支出看護費46200元。 2、原告出院後生活仍無法自理，終身需專人照顧，原告為48年12月3日出生，以63歲計算，依平均餘命表尚有19.5年平均餘命，按每日看護費1200元，以霍夫曼公式計算，合計0000000元。3、以上合計0000000元。  46200元部分不爭 執。 5876603元部分，應由原告舉證。又義大醫院111年7月7日義大醫院字第11101153號函所附鑑定報告（下稱系爭鑑定報告）結論雖稱原告終身需他人照顧，但被告聽聞原告委託之代辦人員與義大醫院之醫師認識，且原告都在義大醫院就醫，實難想像義大醫院會做出原告無需終身看護之判斷，鑑定自有偏頗之虞，且就算原告有認知障礙，應不影響其生活自理能力，應由第三方高雄榮民總醫院鑑定較為公平。  1.46200元部分為被告所不爭，原告請求自屬有據。 2.出院後終身看護費部分: (1)本院囑託義大醫院鑑定，該院鑑定意見略以:原告因外傷性腦損傷導致認知障礙症造成嚴重意識、認知、大腦最高整合性功能異常，中樞神經系統機能遺存顯著失，症狀固定難以恢復，經評估終身需他人照顧，有系爭鑑定報告可稽（本院卷第389至390頁）。考量義大醫院為高雄地區具規模之大型醫院，為周知之事，且依卷內診斷證明，原告自車禍受傷以來即在該院就醫，該院對原告之受傷情形、傷勢變化應屬了解，其依據原告就醫狀況、鑑定所見情形，本於醫療專業所為判斷應屬可信。 (2)被告雖以左列情詞為辯，但迄言詞辯論終結均未提出上開鑑定不可採之具體事證，且原告所提出之義大醫院診斷證明書係分別由該院神經外科、精神科之不同醫師出具（本院卷第33至34頁），實難逕認原告能夠透過代辦人員影響所有進行診斷、鑑定之醫療人員，也無事證可認為該院醫師有何理由甘冒醫師法第28之4條處罰，刻意為有利原告之不實診斷，被告所辯自難憑採。　  (3)原告為48年12月3日生，迄本件言詞辯論終結為62歲多，原告主張自63歲起算其餘命，尚無不合，依110年高雄市簡易生命表，63歲男性平均餘命為19.45年（見本院卷第412頁，即約19年5月[四捨五入至整數]）。又原告主張每日看護費1200元，並未逾越本院職務上所知看護行情，應屬可採，故原告每月得請求之看護費為36000元。依霍夫曼式計算法扣除中間利息（首期給付不扣除中間利息），核計其金額為新臺幣5,870,740元【計算方式為：36,000×163.00000000=5,870,739.94848。其中163.00000000為月別單利(5/12)%第233月霍夫曼累計係數。採四捨五入，元以下進位】。 3.綜上，原告得請求之看護費合計為46,200+5,870,740=5,916,940元。 3 工作損失 144000 原告自系爭事故發生起就無法工作，從110年5月25日至110年12月2日共6個月期間，以110年基本工資計算，共144,000元。 原告未提出薪資證明。 原告於系爭事故發生後經送至義大醫院急診，經住院治療後於110年6月18日出院，嗣因症狀固定且中樞神經系統機能遺存顯著失能，無法從事原本的水電工作等事實，有系爭鑑定報告可稽（本院卷第389頁）。是原告主張因系爭事故發生，於左列期間無法工作，應屬可採（被告就原告左列期間無法工作之事亦未爭執）。原告為48年12月3日生，於系爭事故發生後左列期間未屆退休年齡，本應能夠透過工作獲取至少相當於基本工資之收入，卻因系爭事故無法工作，應認受有相當於6個月基本工資之損失，原告請求左列金額，自非無據。 又系爭鑑定報告雖認原告勞動力減損比例為80%，但該報告已敘明臨床上勞動力減損100%是指植物人狀態，而80%是該院依據AMA永久障礙評估指引評估其全人損傷百分比，斟酌賺錢能力、職業調整、年齡調整等因素計算而來（本院卷第389至390頁），故此數字比例是用於評估原告未來工作獲取收入能力整體受到系爭傷害影響之程度，與原告在某段特定期間內之具體狀態、能否從事特定工作無必然關聯（如腿部受傷骨折者，其受傷後之休養期間實際上未必全無勞動力，例如從事文職工作者仍可能使用電腦工作，但若醫師認定其需休養一定期間，實務上對於受傷者此段期間因無法工作受有薪資損失亦予肯認，故勞動力減損比例與某段特定期間之特定狀況應分開看待），附此敘明。 4 勞動力減損 848846 原告因系爭事故終身無工作能力，勞動力喪失為100%，原告為48年12月3日生，從110年12月3日起為62歲，算至113年12月3日滿65歲退休尚有3年，而111年基本工資為25250元，依霍夫曼公式計算得請求848846元。 應由原告舉證，又義大醫院所為系爭鑑定報告有偏頗之虞，失能比例達到80%應該是癱瘓程度，跟被告現狀有所矛盾，應另由高雄榮民總醫院鑑定（同附表編號2所述）。 1、本院囑託義大醫院鑑定原告勞動力減損情形，該院鑑定意見依據AMA永久障礙評估指引評估其全人損傷百分比，斟酌賺錢能力、職業調整、年齡調整等因素，認原告受有外傷性腦損傷導引起中樞神經系統機能遺存顯著失能，經診斷受有認知障礙症，其受影響包括抽象概念行程與推理、集中注意力、衝動控制、自我監控、語文能力各方面之缺損，嚴重程度足以影響其社交人際與工作能力，經病患年齡、職業等各因素調整後，鑑定其勞動能力減損比例為80%，有系爭鑑定報告可稽（本院卷第389至390頁）。 2、被告雖辯稱該鑑定報告有偏頗之虞，應另送高雄榮民總醫院鑑定云云，但被告此部分所辯不可採之理由，業經論述如附表編號2，於茲不贅。又系爭鑑定報告已敘明其評估基礎、計算方式，顯然並非單以身體行動能力為判斷依據，而是以原告未來正常從事工作獲取收入之能力是否受到影響為評估基礎，換言之，即使原告身體都能行動，若其無法如同正常人般好好將一件事情做完，藉此賺錢，其勞動能力就有受損。被告辯稱失能比例達80%應已接近癱瘓云云，尚難憑採。 3、原告為48年12月3日生，從110年12月3日起為62歲，算至113年12月3日滿65歲退休尚有3年。又原告主張以111年基本工資25,250元計算，就110年12月部分雖超過該年度基本工資，但考量我國從105年開始每年基本工資都固定調漲，112年、113年之基本工資當可預期高於25,250元，若將此納入考量，原告將此3年之每月收入以111年之基本工資作為計算基礎，對被告尚非不公。依霍夫曼式計算法扣除中間利息（首期給付不扣除中間利息）核計其金額為新臺幣678,885元【計算方式為：20,200×33.00000000=678,884.0000000000。其中33.00000000為月別單利(5/12)%第36月霍夫曼累計係數。採四捨五入，元以下進位】。  5 慰撫金 0000000 原告因系爭傷害無法工作，生活無法自理，需他人照顧，中樞神經顯著失能，身心飽受煎熬，請求慰撫金0000000元。 過高。 按慰藉金之賠償須以人格權遭遇侵害，使精神上受有痛苦為必要，其核給之標準固與財產上損害之計算不同，然非不可斟酌雙方身分資力、加害程度，及其他各種情形核定相當之數額。爰審酌兩造如卷內稅務電子閘門財產所得調件明細表所示之所得、財產資料，並考量本件事故發生經過、過失情節、違反義務之程度、所造成之損害、原告所受傷勢、所受痛苦、系爭鑑定報告所示系爭傷害對原告身心機能造成之影響、其生活因此所生變化等因素，及其他一切情況，認原告請求被告給付2,000,000元之慰撫金，尚屬過高，應以1,000,000元為適當。      以上有理由部分合計7,757,285元。